台灣高等法院民事判決　九十二年度上易字第一一四八號
　　上　訴　人　沅峰通運有限公司
　　法定代理人　黃鎮江
　　訴訟代理人　廖修譽律師
　　複　代理人　劉嘉瑜律師
　　被　上訴人　世紀起重工程有限公司
　　法定代理人　王陳錦魏
　　訴訟代理人　黃景安律師
右當事人間請求損害賠償事件，上訴人對於中華民國九十二年八月二十九日臺灣板橋
地方法院九十一年度訴字第二六Ｏ五號第一審判決提起上訴，經本院於九十三年九月
八日言詞辯論終結，判決如左：
    主    文
上訴駁回。
第二審訴訟費用由上訴人負擔。
    事實及理由
壹、程序方面：
一、上訴人沅峰通運有限公司之法定代理人變更為黃鎮江，業據提出公司變更登記表
    為憑，其聲明承受訴訟，核無不合。
二、本件被上訴人經合法通知，未於最後言詞辯論期日到庭，核無民事訴訟法第三百
    八十六條各款所列情形，爰依上訴人之聲請，由其一造辯論而為判決。
貳、實體方面：
一、本件上訴人主張：上訴人經營貨物運送業務，與訴外人德記洋行長期合作運送該
    洋行貨物，於民國九十一年五月初，因德記洋行出貨眾多，上訴人車輛不敷調配
    ，乃先後十餘次與被上訴人聯繫，委由被上訴人協助調派車輛及司機以利運送。
    九十一年五月十四日，上訴人循往例與被上訴人之法定代理人王陳錦魏及其丈夫
    王志剛先生聯絡，請其協助於隔日調派一部平板車助上訴人處理運貨，被上訴人
    即調派員工賴晉祿及車號ＣＦ－六四七○號車輛協助處理上訴人委託之運送事宜
    。詎賴晉祿至德記洋行載貨後，竟未依約將貨物送至應送達之處所，將貨物侵吞
    ，不知去向，致上訴人須向德記洋行賠償系爭貨物之損害新台幣（下同）六十二
    萬一千三百二十一元，並因而為求繼續營運而向花蓮區中小企業銀行借貸，造成
    三十九萬一千八百三十一元之利息損失。爰依債務不履行之法律關係，請求被上
    訴人賠償伊所受損害一百零一萬三千一百五十二元及法定利息等語。原審駁回上
    訴人全部之請求，上訴人聲明不服，求為廢棄原判決，並判決被上訴人應給付上
    訴人一百零一萬三千一百五十二元，及自起訴狀繕本送達翌日起至清償日止，按
    年息百分之五計算之利息。
二、被上訴人則以：伊未受上訴人之委託調派車輛協助運送德記洋行之貨物，係上訴
    人自行與賴晉祿接洽託運；賴晉祿並非被上訴人之受僱人或使用人；且其所使用
    之ＣＦ－六四七○號車亦非被上訴人所有，上訴人所稱賴晉祿將貨物侵吞等情與
    被上訴人無關，被上訴人不須負賠償責任等語，資為抗辯。並聲明：駁回上訴。
三、兩造不爭之事實
（一）訴外人賴晉祿於九十一年五月十五日以非被上訴人所有之ＣＦ－六四七○號平
      板車至德記洋行載運上訴人向德記洋行承攬運送之貨物，惟賴晉祿將貨物侵吞
      逃逸。
（二）該批貨物價值六十二萬一千三百二十一元，而上訴人因賴晉祿將貨物侵吞須向
      德記洋行賠償上開數額。
四、本件兩造爭執之重點係在此次運送是否為上訴人自行與賴晉祿接洽，兩造間是否
    有直接契約關係存在？及賴晉祿是否為上訴人之受僱人或使用人，以及ＣＦ－六
    四七○號車是否為被上訴人交由賴晉祿駕駛？就此本院之判斷如左：
    按當事人主張有利於己之事實者，就其事實有舉證責任。民事訴訟法第二百七十
    七條前段定有明文。而主張法律關係存在者，須就該法律關係發生所須具備之特
    別要件，負舉證責任，最高法院四十八年度台上字第八八七號判例亦有明言。查
    本件上訴人係基於契約債務不履行，請求被上訴人賠償損害，而被上訴人既否認
    契約關係之存在，依前述說明，上訴人自應就其主張其與被上訴人公司間有成立
    運送契約之意思表示合致，負舉證責任。而上訴人就上開事實雖舉出其於九十一
    年五月初起，即曾數度以00000000號電話與被上訴人法定代理人王陳錦
    魏及其丈夫王志剛接洽調派車輛及司機協助運送，本次運送亦同，而該電話安裝
    於台北市○○路，被上訴人之營業所亦在該址，另於事發後，上訴人聯絡被上訴
    人，被上訴人公司亦於九十一年五月十六日委由其法定代理人之夫王志剛向台北
    市警察局萬華分局提出侵占告訴，其上並載明賴晉祿係受僱人，嗣後上訴人向被
    上訴人公司請求賠償時，被上訴人亦委由王志剛代表被上訴人公司參與調解，並
    曾表明如上訴人向賴晉祿求償未獲支付之部分，被上訴人願意負賠償責任；以及
    王志剛之前曾多次以前開其向車主王堂光借用之ＣＦ－六四七○號平板車受上訴
    人公司之託運送德記洋行之貨物，並曾在車輛放行單中載明其所屬公司為被上訴
    「世紀起重工程有限公司」等情為根據。
    惟查：
    １、被上訴人之法定代理人為王陳錦魏，並非王志剛，有該公司之登記資料為憑
        ，而被上訴人否認其法定代理人王陳錦魏本人與上訴人事前曾有任何聯絡行
        為，上訴人就此雖提出受話號碼為00000000號之通聯紀錄為證，惟
        上開電話設置地點係於台北市○○路二段三七二巷一０一弄十九號一樓，有
        中華電信股份有限公司台北南區營運處服務中心函為憑 (見本院卷第八十八
        頁），但被上訴人公司之登記地址係在台北縣土城市○○街五巷五號四樓，
        有被上訴人提出之變更登記表可稽，其公司之地址非僅與上訴人所稱電話聯
        絡之地點不符，且依上開登記表所示，被上訴人公司營業項目為「各種貨物
        機械起重工程承攬業務及前項有關業務之經營及轉投資」，亦未包括貨運業
        務在內，參以王志剛個人有經營另家「志忠貨車搬運行」，該貨運行之聯絡
        電話亦為00000000號 (參見本院卷第一０六頁之王志剛名片)，可
        見上開通聯紀錄亦僅能證明上訴人於該日曾與王志剛個人通話，但不足以證
        明其曾直接與被上訴人之法定代理人王陳錦魏直接聯絡，是以上訴人此部分
        主張，自無可信。
    ２、至上訴人於本次事發前，即曾多次以電話與王志剛聯絡調派車輛為上訴人運
        否認本次其與上訴人電話聯絡中曾答應調派司機為上訴人運送，並稱其當時
        向上訴人表示車輛不夠，無法承接，亦未要求上訴人去找賴晉祿，係上訴人
        自己與賴晉祿聯絡接洽。且王志剛亦否認其與上訴人之所有接洽係代表或代
        理被上訴人公司，並稱上訴人於本件事發前之多次接洽均係與其個人聯絡，
        上訴人原來根本不知有被上訴人公司等語。至於賴晉祿因本件侵占案經台北
        地方法院檢察署檢察官通緝後，為警方緝獲，經九十一年十二月二十五日經
        檢察官問以：今年五月十五日是否幫王志剛去德記洋行載一箱的洋酒？答稱
        ：「有，我把它轉賣了，賣了十萬，我載到北縣五股賣掉，是賣給羅姓男子
        」。亦未言及係受被上訴人公司委託運送，故上訴人主張賴晉祿係受被上訴
        人指示而為上訴人運送云云，非可採信。
    ３、其次，縱使王志剛就事發本次，亦於電話答應運送，並指派賴晉祿為司機，
        惟是否因此即可拘束被上訴人公司，仍有疑問？因為就上訴人所舉事證而論
        ，其所提出之調解委員會通知，雖表明係上訴人與被上訴人公司間之損害賠
        償事件，但該調解事件之調解不成立證明書，則僅記載對造人為王志剛，亦
        未表明王志剛係被上訴人公司之代表或代理，無從證明王志剛於參與調解時
        曾表示代表被上訴人；另上訴人所稱之台北市政府警察局萬華分局之覆函，
        亦僅記載「賴晉祿之雇主王志剛」，而非被上訴人公司，亦未表明王志剛係
        代理被上訴人公司，亦不能證明係代表被上訴人。至上訴人所謂王志剛曾於
        調解時代表被上訴人表示願就上訴人向賴晉祿求償不足額之部分負賠償責任
        ，既為被上訴人所否認，且王志剛究竟係自己答應負責，抑係代表或代理被
        上訴人，上訴人亦未能舉證釐清，更難認屬實。
    ４、至於上訴人提出之車輛放行單之中，雖有一紙載明車牌號碼為前述ＣＦ－六
        四七○號，而司機為王志剛，公司為被上訴人世紀起重工程有限公司，惟該
        期間內其餘八紙車輛放行單，則另有記載車牌ＣＦ－六四七○，而司機為賴
        晉祿，公司為上訴人沅峰公司者六紙，而記載車牌ＣＦ－六四七○，司機賴
        晉祿，公司為志忠貨運行者則有二紙，上開多次之運送，依上訴人所主張，
        均係其與王志剛或被上訴人接洽之運送，則其車輛放行單之記載並非一定，
        而僅其中一紙表明公司為被上訴人，但並非賴晉祿為司機，其餘多次則司機
        均為賴晉祿，且所屬公司或者表明為上訴人，或者表明為志忠貨運行，未有
        表明係被上訴人者，而九十一年五月十五日當日之車輛放行單，所表示之公
        司亦係上訴人，而非被上訴人，果如上訴人所主張賴晉祿係上訴人與被上訴
        人接洽後，由被上訴人公司指派之司機，為何無任何一紙賴晉祿為司機之車
        輛放行單記載其所載公司為被上訴人？是上訴人僅以其中本件事故發生之前
        ，其中一次與本件無關之運送，其車輛放行單曾出現被上訴人之名，即主張
        包含本件在內之歷次運送，被上訴人均為契約當事人，顯非可取。原審依上
        訴人聲請調取被上訴人公司之薪資所得給付清單亦顯示向被上訴人公司支領
        薪資之人，並無賴晉祿，更難證明賴晉祿為上訴人運送貨物，係受被上訴人
        公司之指派。
    ５、又上訴人雖引證人即ＣＦ－六四七○號平板車車主王堂光所證稱王志剛係其
        胞兄，且為被上訴人公司之實際負責人，之前曾多次向其無償借用該ＣＦ－
        六四七○號平板車等語，認為王志剛對外係代表被上訴人公司，以其借用之
        前開平板車從事運送業務。惟王志剛雖係被上訴人公司法定代理人之丈夫，
        但依上開被上訴人公司薪資所得給付清單所示，其在被上訴人公司僅係支薪
        之職員，本難認其為當然有代表被上訴人公司之權，即使認為王志剛係被上
        訴人公司之實際負責人，但其本身亦另經營志忠貨運行，此自上開司機為賴
        晉祿之車輛放行單中，亦有二紙載明公司係志忠貨運行可證，則王志剛身兼
        志忠貨運行之經營人，以及被上訴人公司之實際負責人，證人王堂光能否明
        白區別王志剛究竟係以何一行號名義承接運送業務，不無疑問。而且縱使確
        如上訴人所主張，當初係與王志剛聯絡，而由王志剛指派賴晉祿以ＣＦ－六
        四七○號平板車為上訴人運送，但自被上訴人公司之登記業務並無貨運是項
        業務，反而王志剛自己經營之志忠貨運行正係從事貨運，且被上訴人提出王
        志剛自己所有之三Ｇ－七七四二號貨車之行車執照，亦足佐證王志剛確有自
        己經營貨運之事實，則上訴人並未舉出其他確實證據證明本件運送時，王志
        剛當初有代理或代表被上訴人公司之表明，即逕認被上訴人應負契約當事人
        責任，更非有據。
五、綜上所述，本件上訴人不能證明被上訴人為系爭運送契約當事人，更無從認定賴
    晉祿係被上訴人之代理人或使用人，則其本於民法第二百二十六條之債務不履行
    ，以及同法第二百二十七條之一因債務不履行致侵害人格權之規定，請求被上訴
    人賠償貨物及利息之損害，即為無理由，應予駁回。原審為上訴人敗訴之判決，
    及駁回其假執行之聲請，並無不合。上訴意旨指摘原判決不當，求予廢棄改判，
    為無理由，應予駁回。
六、本件事證已明，兩造其餘有關損害內容以及其餘攻擊防禦方法，於判決結果已無
    影響，自毋庸一一論述。
七、據上論結，本件上訴為無理由，依法判決如主文。
中　　　華　　　民　　　國　　九十三　　年　　　九　　　月　　二十二　　日
                              民事第十四庭
                                  審判長法　官　張　宗　權
                                        法　官　蕭　艿　菁
                                        法　官　陳　永　昌
正本係照原本作成。
不得上訴。
中　　　華　　　民　　　國　　九十三　　年　　　九　　　月　　二十三　　日
                                        書記官　劉  美  垣
